臺灣高雄地方法院刑事判決　　　　　　　96年度訴字第1310號
公　訴　人　臺灣高雄地方法院檢察署檢察官
被　　　告　乙○○
　　　　　　　　　　（另案於臺灣台東監獄東成分監執行中）
上列被告因搶奪案件，經檢察官提起公訴（95年度偵字第32656
號），本院判決如下：
    主  文
乙○○犯搶奪罪，累犯，處有期徒刑壹年陸月。
    事  實
一、乙○○前於民國90年間，因竊盜、搶奪等案件，經本院以90
    年度訴字第2131號判決判處應執行有期徒刑1 年4 月確定，
    於91年12月22日縮短刑期執行完畢。詎不知悔改，於94年10
    月2 日晚上9 時40分許，在高雄市新興區○○○路10號2 樓
    「網際網吧」，見甲○正在上網，且甲○所有易利信廠牌K6
    00i 型行動電話1 支〔價值約新台幣（下同）1 萬元〕置於
    甲○座位前方桌上，乃基於為自己不法所有之意圖，徒手揮
    打甲○臉頰2 下後，趁甲○未及防備之際，徒手搶奪上開行
    動電話，得手後逃逸離去。乙○○隨即於同日晚上10時30分
    許，在高雄縣鳳山市○○○路590 號摩托羅拉金質特約店，
    將搶得之上開行動電話變賣予不知情之許明元，得款6, 000
    元花用。嗣因案發時，甲○為阻止乙○○離去，曾與乙○○
    發生拉扯，乙○○所有摩托羅拉廠牌V3688X型手機掉落現場
    甲○座位旁，經甲○持以報警，而為警循線查獲。
二、案經高雄市政府警察局新興分局報告臺灣高雄地方法院檢察
    署檢察官偵查起訴。
    理  由
一、本判決所引用之證據資料（詳後引證據），其中傳聞證據部
    分，縱無刑事訴訟法第159 條之1 至第159 條之4 或其他規
    定之傳聞證據例外情形，亦因被告、檢察官或同意可作為證
    據使用，或未聲明異議，依刑事訴訟法第159 條之5 第1 項
    、第2 項之規定，本院審酌該證據作成之情況，認為適當，
    應得為證據。其餘檢察官起訴書證據清單所載證據，因未經
    本判決援引作認定事實之依據，爰不贅述其證據能力之有無
    ，先此敘明。
二、訊據被告坦認於前揭時地取走被害人甲○所有行動電話，並
    在高雄縣鳳山市○○○路59 0號摩托羅拉金質特約店，以6,
    000 元代價，變賣予不知情之許明元之事實，惟否認涉有搶
    奪犯行，辯稱：當時係以手擋住甲○視線，在甲○不知情之
    情況下，竊取該手機得手，在伊正要步出「網際網吧」大門
    時，甲○始發現手機失竊而追來，伊掙脫後即逃逸離去，並
    隨即將行動電話出售，並無搶奪甲○所有之行動電話等語，
    惟查：
（一）上開犯罪事實，業據證人即被害人甲○於本院審理時結證
      ：被告在其右側後方，不預期地突然以手揮擊其左右臉頰
      ，當時親眼見及被告自其前方桌上取走所有行動電話後，
      旋即拉住被告，與被告發生拉扯，被告所有行動電話因而
      掉落在座位旁，在不超過30秒之拉扯過程中，曾見及被告
      樣貌並呼稱搶劫，其後被告掙脫，逃逸離去，之後在座位
      旁，發現被告遺落現場之行動電話，遂持以報案，被告經
      警查獲後，至派出所時，曾坦承犯案，請求原諒等語綦詳
      （參本院卷第105 至107 頁）。可知證人甲○確實在被告
      揮擊其臉頰後，見及被告趁其突然遇襲而不備之瞬間，搶
      走其所有置於座位桌上之行動電話，當時其已發現被告犯
      行，即被告並非在被害人甲○不知情之狀況下，亦非以和
      平手段竊取甲○所有行動電話甚明。是以，被告於94年10
      月2 日晚上9 時40分許，在高雄市新興區○○○路10號2
      樓「網際網吧」，見被害人甲○所有易利信廠牌K600i 型
      行動電話1 支置於座位前方桌上，乃基於為自己不法所有
      之意圖，徒手揮打甲○臉頰2 下後，趁被害人甲○未注意
      之際，徒手搶奪上開行動電話，得手後逃逸離去之事實，
      應堪認定。此外，復參以被告於94年10月2 日晚上9 時40
      分許，搶得被害人甲○所有行動電話後，即於同日晚上10
      時30分許，在高雄縣鳳山市○○○路590 號摩托羅拉金質
      特約店，將搶得之行動電話變賣與不知情之許明元，得款
      6,000 元花用，嗣經警員謝石立透過被告所有遺落案發現
      場之摩托羅拉廠牌V3688X型行動電話循線查獲等情，亦據
      證人謝石立於本院審理中證述在卷（參本院卷第104 頁）
      ，而證人許明元亦於警詢中陳明向被告收購行動電話乙節
      明確（見警卷第6 至7 頁），並有營利事業登記證、交易
      明細、手機來源承諾書等資料附卷可證（見警卷第14、15
      、18頁）。是被告搶奪被害人甲○所有行動電話後，變賣
      予許明元之事實，堪以認定。
（二）被告雖以前揭情詞置辯，然被告既坦承被害人甲○所有行
      動電話當時係置放於被害人甲○座位前方桌上，其取走行
      動電話後，曾與被害人甲○發生拉扯，致所有行動電話掉
      落現場等節以觀，可知該行動電話當時置放在被害人甲○
      前方目視可及之處，倘經被告取走，當無全未察覺之理，
      且被告行動電話掉落地點係在被害人甲○座位旁，如被害
      人甲○對於行動電話經取走乙事全無知覺，當不至於在座
      位上隨即與被告發生相當程度之拉扯，乃致被告所有行動
      電話掉落該處，顯然證人甲○於本院審理中所證情節，始
      與事實相符，被告所辯無非推諉飾卸之詞，委無可取。
（三）至證人即製作被告警詢筆錄之員警謝石立固於本院審理時
      證陳：被告與被害人甲○就本件搶奪報案乙事有過對話等
      語。然因證人謝石立亦證述：其對於被害人甲○如何回答
      已無印象等語明確（參本院卷第103 至104 頁）。且倘如
      被告所述，被害人甲○在警局製作筆錄時曾表示：被告如
      賠償其損失，起訴後其知道會如何講，被告不會有事等語
      ，當時員警若聽聞上情，應知被害人報案所稱情況或有變
      異，而會進一步究明，亦不至於全無印象，足徵當時被害
      人甲○並未向被告作如上之表示，況此亦據證人甲○於本
      院審理時證述：從未表示不追究被告犯行等語明確（參本
      院卷第10 5頁）。是以，被害人甲○雖於警局時，曾與被
      告就行動電話乙事對話，但對話內容，並非涉及藉誣告被
      告涉犯搶奪，以達賠償之目的，亦無為被告有利之認定。
（四）綜上所述，被告所辯洵無可採，本件事證已臻明確，其犯
      行堪予認定。
三、按刑法上之搶奪罪，係指該動產在他人監督之下，乘人不備
    而公然掠取，係以不法之腕力自財物持有人之支配範圍內，
    移轉於自己之所持有，然未以強暴脅迫至使不能抗拒而言。
    （最高法院64年臺上字第1165號、25年上字第6097號、19年
    上字第533 號判例意旨參照）。本件被告係在行動電話置於
    被害人甲○座位桌前時，在被害人甲○監督支配範圍內，乘
    被害人甲○不及防備而公然掠取之，並無使用強暴脅迫至使
    不能抗拒之情形，已如前述，是核被告所為，係犯刑法第32
    5 條第1 項之搶奪罪。被告前於90年間，因竊盜、搶奪等案
    件，經本院以90年度訴字第2131號判決判處應執行有期徒刑
    1 年4 月確定，於91年12月22日縮短刑期執行完畢之事實，
    有臺灣高等法院被告前案紀錄表1 份在卷可參其受有期徒刑
    執行完畢後，5 年以內故意再犯本件有期徒刑以上之罪，為
    累犯，應依刑法第47條第1 項之規定，加重其刑（被告行為
    後刑法第47條雖經修正，惟本件被告不論依修正前之刑法第
    47條，或修正後之刑法第47條第1 項之規定，均構成累犯，
    對被告而言並無有利或不利之情形，自不生新舊法比較之問
    題，應逕依現行刑法第47條第1 項規定，論以累犯，並加重
    其刑，附此敘明）。爰審酌被告正值壯年，不思循正當途徑
    換取所需，企圖不勞而獲，公然以不法腕力攫取他人財物，
    危害社會秩序，對被害人之生命身體法益亦生危險，且被告
    否認犯行，未有悔意，又前曾因竊盜、搶奪等財產犯罪經刑
    之執行，猶再犯罪，足見其刑罰適應性不佳；惟考量所搶奪
    之財物價值尚非鉅額（價值約1 萬元），並經審酌被告迄今
    猶未能賠償被害人損失，未取得被害人諒解等一切情狀，量
    處如主文所示之刑。
四、至被告雖聲請調閱案發當時，「網際網吧」之監視錄影帶，
    及對證人甲○進行測謊。惟因據證人甲○證述：報案後，警
    方曾經調取，然因該「網際網吧」僅裝設監視器，並未實際
    錄影帶等語，核諸證人謝石立所陳：依一般程序，現場處理
    員警應會調取錄影帶並交由伊處理，然伊受理本件時，並無
    該項證據等語，可知「網際網吧」之監視器應無實際錄影存
    證，且斯時至今已逾錄影資料之保存期限，可認是項證據並
    不存在，本院自無從勘驗。而測謊鑑定與現今其他於審判上
    公認可得接受之科學鑑識技術相較，尚難藉以獲得待證事實
    之確信，是測謊技術或可作為偵查之手段，以排除或指出偵
    查之方向，然在審判上尚無法作為認定有無犯罪事實之基礎
    ；測謊檢查之受測者可能因人格特性或對於測謊質問之問題
    無法真正瞭解，致出現不應有之情緒波動反應，此時若過於
    相信測謊結果，反而有害於正當之事實認定，又測謊檢查之
    時間過遲，攸關受測者情緒得否平復，與鑑定之精確性非無
    影響，此時間因素，事實審法院於取捨時不得不予考量，分
    別有最高法院94年度台上字第1725號、85年度台上5791 號
    、92年度台上字第2282號判決可資參照。本件案發時間迄今
    已約1 年8 月，對於測謊鑑定之精確性應有影響，又無法以
    鑑定結果作為認定有無犯罪事實之基礎，是本件亦並無送測
    謊鑑定之實益，且本件事證明確，被告前揭調查證據之聲請
    ，均核無必要，應予駁回。
據上論斷，應依刑事訴訟法第299 條第1 項前段，刑法第325 條
第1 項、第47條第1 項，判決如主文。
本案經檢察官丙○○到庭執行職務。
中　　華　　民　　國　　96　　年　　6 　　月　　7 　　日
                  刑事第十三庭  審判長法  官   方百正
                                      法  官   方錦源
                                      法　官   戴韻玲
以上正本證明與原本無異。
如不服本判決，應於判決送達後10日內，向本院提出上訴狀。
中　　華　　民　　國　　96　　年　　6 　　月　　7 　　日
                                      書記官   李春慧
附錄本判決論罪之法條
中華民國刑法第325條
意圖為自己或第三人不法之所有，而搶奪他人之動產者，處6 月
以上5 年以下有期徒刑。
因而致人於死者，處無期徒刑或7 年以上有期徒刑，致重傷者，
處3 年以上10年以下有期徒刑。
第 1 項之未遂犯罰之。
